臺灣高等法院臺中分院刑事判決
110年度上訴字第1117號
上  訴  人  
即  被  告  薛智陽




上列上訴人因加重詐欺等案件，不服臺灣苗栗地方法院109年度
訴字第494號，中華民國110年3月30日第一審判決（起訴案號：
臺灣苗栗地方檢察署109年度偵字第1186、1342、1548號），提
起上訴，本院判決如下：
    主  文
上訴駁回。
    理  由
一、按不服地方法院之第一審判決而上訴者，須提出上訴書狀；
    上訴書狀並應敘述具體理由，此為法定必備之程式。上訴書
    狀未敘述上訴理由者，應於上訴期間屆滿後20日內補提理由
    書於第一審法院，逾期未補提者，第一審法院應定期間先命
    補正。倘上訴書狀已敘述理由，但所敘述者非屬具體理由，
    則屬不符上訴之法定程式，由第二審法院以其上訴不合法律
    上程式，判決駁回，不生定期命補正之問題，此觀刑事訴訟
    法第350條第1項、第361條、第362條、第367條規定即明。
    又所謂應敘述「具體理由」，係指須就不服判決之理由為具
    體之敘述而非空泛之指摘而言；亦即須就其所主張第一審判
    決有違法或不當之情形，舉出該相關之具體事由足為其理由
    所憑，始足當之。若僅空泛指摘原判決認事用法不當、採證
    違法、判決不公、量刑過重云云，要難謂係具體理由，其據
    此提起上訴，顯與第二審上訴制度旨在請求第二審法院撤銷
    、變更第一審不當或違法之判決，以實現個案救濟之立法目
    的不相契合，自難准許。
二、上訴人即被告薛智陽上訴意旨略以：被告配合辦案，並如實
    交代供出上手，爰請求法院審酌被告犯後態度良好等情，從
    輕量刑云云。
三、經查，本件原審審理結果，認為被告犯有如原判決犯罪事實
    欄所載之加重詐欺犯行，已詳述得心證之理由，且原判決之
    採證認事，並未違反一般經驗法則、論理法則及證據法則，
    均無違誤。又按刑罰之量定，屬法院自由裁量之職權行使，
    應審酌刑法第57條所列各款事由及一切情狀，為酌量輕重之
    標準，並非漫無限制；量刑輕重係屬事實審法院得依職權自
    由裁量之事項，苟已斟酌刑法第57條各款所列情狀而未逾越
    法定刑度，不得遽指為違法。查，本件關於量刑部分，原審
    於判決理由載明：「被告薛智陽前因加重詐欺取財案件經法
    院判決判處有期徒刑1年2月確定，嗣經入監服刑後，於民國
    108年4月26日執行完畢出監…，其於受徒刑之執行完畢後，5
    年以內故意再犯本案有期徒刑以上之罪，已構成刑法第47條
    第1項之累犯。本院參酌司法院釋字第775號解釋及最高法院
    109年度台上字第5669號判決要旨，審酌被告薛智陽…並無依
    個案情節應量處最低法定刑，又無法適用刑法第59條規定酌
    量減輕其刑，致生其等所受刑罰超過所應負擔罪責，而違反
    比例原則及罪刑相當原則之情況，是本院自應依刑法第47條
    第1項規定加重其刑。爰審酌被告薛智陽…正值青壯，卻不思
    以正途賺取所需，竟與胡有宏及陳少等人合謀，利用胡有宏
    所屬詐欺集團成員之前置施行詐術行為，並由胡有宏向告訴
    人行使偽造公文書，因而對告訴人詐取共新臺幣90萬元及美
    金2萬5千元之高額款項，觀其等行為除無視政府一再宣示掃
    蕩詐欺集團之決心，並造成告訴人之鉅額財產損失，破壞社
    會秩序及社會成員間之互信基礎外，更嚴重傷害人民對於公
    文書及公務機關之信賴，且其等迄今復未能與告訴人達成和
    解並賠償所受損害，所為殊值非難…。惟念被告薛智陽犯後
    於偵訊及審理中均坦承犯行，態度尚可，兼衡被告薛智陽於
    審理中自陳學歷為高中肄業，現以鋪地磚為業，家中無人需
    其扶養之智識程度、家庭與生活狀況，暨告訴人於審理過程
    中向本院表達之刑度意見…等一切情狀，…量處如主文第1項
    所示之刑，以資警惕。」，是判處被告有期徒刑2年，顯已
    注意適用刑法第57條之規定，就量刑刑度詳為審酌並敘明理
    由，未逾越法定刑度，復未濫用自由裁量之權限，所為量刑
    核無不當或違法，且無輕重失衡之情形，更已充分酌及被告
    坦承犯行之犯後態度，自不得遽指為違法。本院審酌被告不
    思以合法途徑賺取所需，而為本案犯行，漠視他人財產權益
    ，侵害他人之財產法益，所為實不足取，參以被告前有犯加
    重詐欺案件遭通緝紀錄，竟猶不知悔改再為本件犯行，顯見
    其漠視法紀之情，復查無其他法定減輕其刑之事由，是被告
    上訴請求從輕量刑云云，尚難憑採。
四、綜上所述，本院依形式上觀察認原審判決認事用法並無違法
    或不當之處，量刑亦屬妥適，被告上訴理由並未依據卷內既
    有訴訟資料或提出新事證，指摘或表明第一審判決有何採證
    認事、用法或量刑等足以影響判決本旨之不當或違法，而構
    成應予撤銷之具體事由，自不足以動搖原判決認定犯罪事實
    及量刑之基礎，非屬得上訴第二審之具體理由。依上揭法律
    規定及判決意旨，被告提起之第二審上訴不合法律上程式，
    爰不經言詞辯論，判決駁回上訴。
據上論斷，應依刑事訴訟法第367條前段、第372條，判決如主文
。
本案經檢察官黃智勇提起公訴。
中　　華　　民　　國　　110 　年　　6 　　月　　23　　日
            刑事第九庭    審判長法　官  紀  文  勝
                                法　官  賴  妙  雲
                                法　官  姚  勳  昌
上列正本證明與原本無異。　　　　　　　　
如不服本判決應於收受送達後二十日內向本院提出上訴書狀，其
未敘述上訴理由者，並得於提起上訴後二十日內向本院補提理由
書狀（均須按他造當事人之人數附繕本）「切勿逕送上級法院」
。
                                書記官  溫  尹  明
中　　華　　民　　國　　110 　年　　6 　　月　　23　　日